【裁判字號】    98,易,3025
【裁判日期】    990423
【裁判案由】    竊盜
【裁判全文】
臺灣板橋地方法院刑事判決              98年度易字第3025號
公  訴  人  臺灣板橋地方法院檢察署檢察官
被      告  甲○○
選任辯護人  商桓朧律師
上列被告因竊盜案件，經檢察官提起公訴（97年度偵續字第255
號），本院判決如下：
    主  文
甲○○無罪。
    理  由
一、公訴意旨略以：被告甲○○自民國96年4 月起，至同年5 月
    止，在盛隆國際事業工程有限公司（下稱盛隆公司）擔任技
    師之職務，負責防水、防漏等工程之施作，竟基於為自己不
    法所有之意圖，於96年4 月間，利用職務之便，徒手竊取盛
    隆公司所生產之SL-300水性高分子複合式防水劑（下稱SL-3
    00防水劑）等語。因認被告甲○○涉犯刑法第320 條第1 項
    之竊盜罪。
二、按被告以外之人於審判外之言詞或書面陳述，除法律有規定
    者外，不得作為證據，刑事訴訟法第159 條第1 項固有明文
    。惟按，被告以外之人於審判外之陳述，雖不符刑事訴訟法
    第159 條之1 至第159 條之4 之規定，而經當事人於審判程
    序同意作為證據，法院審酌該言詞陳述作成時之情況，認為
    適當，亦得為證據；當事人、代理人或辯護人於法院調查證
    據時，知有刑事訴訟法第 159 條第 1 項不得為證據之情形
    ，而未於言詞辯論終結前聲明異議者，視為有前項之同意，
    同法第159 條之5 定有明文。查本院所援引之證據（詳後述
    ），雖或有部分屬被告以外之人於審判外之言詞或書面陳述
    ，然公訴人、被告及辯護人均明知此情，然迄至言詞辯論終
    結前亦未聲明異議【其中關於台灣檢驗科技股份有限公司（
    下稱台灣檢驗公司）97年1 月7 日、98年10月21日之試驗報
    告，辯護人雖曾具狀爭執其證據能力（見本院卷第36至37頁
    ），然嗣於本院審理中，已明白表示不再爭執其證據能力，
    僅爭執證明力（見本院卷第95背面至第96頁背面）】，是本
    院審酌證人陳述時之情況，核非出於強暴、脅迫等不正方法
    ，且前開書證亦核無非法取證之情事，以之作為證據均應屬
    適當，爰依前開刑事訴訟法第159 條之5 規定，認得均有證
    據能力。
三、按犯罪事實應依證據認定之，無證據不得認定犯罪事實；又
    不能證明被告犯罪者，應諭知無罪之判決，刑事訴訟法第15
    4 條第2 項、第301 條第1 項分別定有明文。又刑事訴訟法
    上所謂認定犯罪事實之證據，係指足以認定被告確有犯罪行
    為之積極證據而言，該項證據自須適合於被告犯罪事實之認
    定，始得採為斷罪資料。如未能發現相當證據，或證據不足
    以證明，自不能以推測或擬制之方法，以為裁判之基礎。又
    刑事訴訟上證明之資料，無論其為直接或間接證據，均須達
    於通常一般之人均不致有所懷疑，而得確信其為真實之程度
    ，始得據為有罪之認定，若其關於被告是否犯罪之證明未能
    達此程度，而有合理性懷疑之存在，致使無從形成有罪之確
    信，根據「罪證有疑，利於被告」之證據法則，即不得遽為
    不利被告之認定（最高法院29年度上字第3105號、40年臺上
    字第86號、76年臺上字第4986號判例參照）。又按告訴人之
    指訴係使被告受刑事訴追為主要目的，是其指訴是否與事實
    相合，仍須調查其他證據以資審認；又被害人之陳述如無瑕
    疵，且就其他方面調查又與事實相符，固足採為科刑之基礎
    ，倘其陳述尚有瑕疵，則在未究明前，遽採為論罪科刑之根
    據，即難認為適法，此有最高法院52年台上字第1300號、61
    年台上字第3099號判例意旨足資參照。
四、本件公訴人認被告涉犯刑法第320 條第1 項之竊盜罪，無非
    係以證人戊○○、丁○○於偵查中之證述，及台灣檢驗公司
    97年1 月7 日、98年10月21日之試驗報告等為其論罪之主要
    依據。訊據被告堅詞否認有何竊盜犯行，並辯稱：伊於96年
    4 月至5 月間，受僱於盛隆公司擔任技師，負責防水、防漏
    工程。伊於96年3 、4 間，另受僱於己○○承包位於臺北縣
    鶯歌鎮○○○街31巷29號（下稱系爭房屋）之防水工程，因
    為系爭房屋有漏水，伊去己○○那裡拿材料，去鶯歌施作戊○○的房屋，那時已經在做最後修繕。施作完後，伊也沒有
    拿防水劑給戊○○。但戊○○說還有漏水現象，有一次颱風
    ，伊有前往查看，發現是因屋頂的排水管阻塞，才會漏水，
    便幫戊○○清理，戊○○所說伊交付的防水劑是當時去修繕
    時，由己○○的員工拿來；修繕時只有伊負責拿材料過去，
    這材料是從己○○那裡取得。伊總共修繕三次，第3 次是帶
    己○○的材料，戊○○拿走的材料，應該是伊從己○○那裡
    取得。己○○用的材料即是天王壓克力樹脂等語。
五、經查：
  (一)證人戊○○於偵查中證稱：伊經由朋友介紹，請己○○施做
    系爭房屋防水止漏之工程，被告亦有一同來施做，防水止漏
    之材料是己○○提供，伊未指定，只看到桶子上是盛隆公司
    水溶性防水劑，被告於96年5 月間，曾以盛隆公司之桶子盛
    裝防水材料送伊，該桶子之外觀即如告訴狀所附證二照片所
    示，之後材料乾掉了；96年8 月下旬伊再向己○○稱無法止
    漏，被告又拿一桶盛隆公司桶裝的防水材料給伊，剩下的材
    料伊有留下等語（見96年度他字第7303號卷第36頁、97年度
    偵續字第255 號卷第60頁），然於本院審理中進一步訊之證
    人戊○○證稱：被告施工材料都放在一樓，雖有見到被告拿
    上開桶子盛裝的東西來施工，但桶內是放誰的材料，伊不知
    道；因桶子外面寫著盛隆公司，但伊是外行人，不能確定桶
    內之材料即是SL-300防水劑，且施工期間伊未曾見過施工人
    員有開拆未開封新桶之情形，包含被告送給伊的，都是施工
    剩下的等語（見本院卷第79頁），是證人戊○○之前開證詞
    至多僅能證明被告曾使用如前述外觀之盛隆公司桶子盛裝防
    水材料，進行系爭房屋施工之事實，然尚無從依證人戊○○
    之證詞逕推認被告有何竊盜之犯行。
  (二)此外，觀諸檢察官所提出之台灣檢驗公司97年1 月7 日及98
    年10月21日之2 份試驗報告對照以觀（見96年度他字第7303
    號卷第47至48頁、97年度偵續字第255 號卷第129 至133 頁
    ），固可見97年1 月7 日試驗報告之送鑑材料以紅外線光譜
    分析測試，測得之光譜頻率與盛隆公司SL-300防水劑之光譜
    頻率幾乎一致，且事後被告所提供之天王壓克力樹脂所測得
    之光譜頻率則與SL-300防水劑之光譜頻率明顯不同，惟訊據
    被告就此辯稱：戊○○所提供之防水劑，伊懷疑有被調包之
    可能，且依97年1 月7 日之報告亦可見戊○○所提供之材料
    與SL-300防水劑應有些許不同等語（97年度偵續字第255 號
    卷第127 頁）。查證人戊○○於96年12月19日偵查中首次出
    庭應訊時，雖當庭陳稱有保留被告於96年8 月下旬所贈送之
    部分防水劑，然檢察官並未當庭就此部分之證據向被告確認
    其真實性，亦未進一步將之送請專業機構為鑑定，而係戊○○於庭後自行將該剩餘之部分防水劑交付予告訴代理人劉宏
    邈律師，再由劉宏邈律師迄至96年12月28日始會同告訴人公
    司攜往台灣檢驗公司，並由劉律師單方委請該公司為鑑驗；
    嗣後98年10月21日之試驗報告部分，亦係由劉宏邈律師另行
    購買取得天王壓克力樹脂，及將SL-300防水劑一併單方委請
    該公司為鑑驗等情，業據證人戊○○於本院審理中、告訴代
    理人劉宏邈律師及證人丁○○於偵查及本院審理中陳述明確
    （見本院卷第78頁背面、第30頁背面、97年度偵續字第25 5
    號卷第12頁、第61頁），且觀諸該等報告上備註欄均載稱「
    以上資料由送驗人員提供」等語益明，可見97年1 月7 日試
    驗報告不僅非基於檢察官之委託鑑定，且送鑑之材料亦在係
    未先與被告確認前，即由告訴人一方片面選定鑑定單位後，
    將待鑑材料自行送鑑，是該份報告據以鑑定之材料是否果為
    戊○○前開提供之防水劑，即非無疑；其次，公訴人認被告
    係於96年4 月間，利用職務之便，竊取盛隆公司所生產之SL
    -300防水劑，並持以施做系爭房屋之防水工程，然對照證人
    戊○○證述：自被告取得前開防水劑之時間，係於系爭房屋
    工程完工後，因仍有漏水之問題，於96年8 月下旬始另向被
    告取得等語，足徵兩者間隔之時間已逾4 月，且戊○○所提
    供送鑑之防水劑並非於被告施工過程中取得之物，而係於前
    開工程完工後，另向被告取得，是得否僅憑告訴代理人將證
    人戊○○所提出之此等防水劑送鑑之結果，即直接推認被告
    有前開竊盜行為，亦堪存疑。
  (三)再者，證人即負責前開試驗報告簽署、台灣檢驗公司之副理
    丁○○於偵查中雖證稱：97 年1月7 日試驗報告所顯示2 種
    檢測防水材料之數值幾乎一致，足徵該等材料之添加物應該
    一樣，因該報告係以紅外線光譜分析，只要添加物相同，吸
    收光譜之曲線便會一致等語（97年度偵續字第255 號卷第12
    頁），然就此進一步質諸證人丁○○證稱：「（問：從98年
    10月21日這份報告可以確定送鑑的二種材質是不同的防水材
    料嗎？）目前的數據來看，看不出來，主要成份是相同，只
    有濃稠度上有差異，化工成品有時候微量物質扮演很重要的
    角色，所以沒有辦法從報告上看出二個是否為相同的，包含
    從圖譜上面來看也是看不出來，從圖譜來看只能說主要成份
    是很接近。（問：提示97 年1月7 日試驗報告，本報告只有
    就加熱殘份為試驗，依該報告的試驗數據及圖譜，是否可以
    確定，送鑑的二種成份是屬於同一種防水材料？）它的主要
    成份相似度更高，其他的物質含量這樣的分析方式是無法判
    定的。（問：儘管98年的報告二種送鑑材質的PICK有上開差
    異，是否仍然不能排除它們是同一種防水材料？）對，需要
    作進一步的確定，可能要去量測分子量及熱分解的分析，將
    裡面的成份定義出來，如果不一樣的方式測量但是相似度保
    持很高的話，就可以推論二種材質是同一種防水材料的可能
    性愈高，但是還是沒有辦法完全確定。」等語（見本院卷第
    30 至32 頁），足見97年1 月7 日送鑑之2 種材料成分之相
    似度固高於98年10月21日送鑑之2 種材料成分，惟97年1 月
    7 日送鑑之材料是否確為證人戊○○所提供自被告取得之防
    水劑及SL-300防水劑，尚有可疑，業如前述；又縱認該部分
    送鑑材料之來源無疑，然依證人丁○○前開證述可知，依97
    年1 月7 日所採之分析方式，僅能判定2 種材料之主要成分
    相似度更高，而無法確認2 者是否屬於同一種防水材料，甚
    且98 年10 月21日之試驗結果雖在數據及圖譜上有前開歧異
    ，但仍無法排除送鑑之2 種材料是同一種防水材料，因仍須
    進一步以量測分子量及熱分解的分析等方式為分析始能確認
    ，是該等試驗報告既仍有前述合理性之懷疑存在，自難採遽
    為被告不利之認定。
  (四)告訴人公司之總經理乙○○又於本院審理中指稱：被告於96
    年4 月間，曾以盛隆公司之SL-300防水劑施做該公司承包之
    德安印象工地，當時在施工中，工地工程師與工務薛致偉告
    知伊，稱被告在工地沒有施工之情形下，開車過去工地，疑
    似有偷材料的嫌疑，且薛先生聽說被告以前的老闆即永治公
    司老闆說被告曾有到德安印象工地去偷材料，故伊才知道，
    後來經過點數，確實有差二、三十桶材料云云（見本院卷第
    74頁），惟就此經辯護人聲請傳訊永治公司之負責人丙○○
    到庭結證稱：乙○○前開證述內容並非實在。乙○○曾打電
    話給伊，要伊作證時為前開證述，但是伊實際上未曾聽聞前
    開消息，且被告已經離開伊公司很久，距離案發時已約有一
    年之時間，又很少連絡，伊不可能知道被告去做什麼工地，
    拿什麼材料；伊確實未曾向乙○○或薛致偉提及被告有偷竊
    SL-300防水劑之事等語明確（見本院卷第93至94頁），足徵
    證人乙○○所為前開證述，實屬臨訟杜撰之詞，要無可採，
    是其陳述既尚有瑕疵可指，又查其他證據足資佐證其指訴與
    事實相符，自無從採為本件論罪科刑之根據。
  (五)末按，被告否認犯罪事實所持辯解縱使不能成立，除非有確
    實證據足以證明對於被告犯罪已無合理之懷疑外，不能遽為
    有罪之認定；刑事訴訟法規定被告有緘默權，被告基於不自
    證己罪原則，既無供述之義務，亦不負自證清白之責任，不
    能因被告未能提出證據資料證明其無罪，或對於被訴之犯罪
    事實不置可否，即認定其有罪。查被告雖於偵訊時先供稱：
    盛隆公司之桶子是伊帶過去工地用來拌水泥之用，因伊在盛
    隆公司做過代工等語（見96年度他字第7303號卷第12頁），
    嗣又改稱：施做系爭房屋工程之防水材料是己○○提供的，
    伊是拿盛隆公司的桶子到己○○住處盛裝防水材料等詞（見
    96年度他字第7303號卷第27頁、第37頁），被告前後所述固
    不一致，然因此節與被告是否有於前揭時地竊取SL-300防水
    劑之犯行並無直接關連，且其辯詞縱非可採，亦非可直接推
    認被告有為公訴人所指之犯罪事實；又況，訊之證人己○○
    於偵查及本院審理中均證稱：用以施做系爭房屋工程之彈性
    水泥係伊在建材行購買；伊曾見過盛隆公司的桶子，因伊曾
    跟被告借空桶，再由另外一位師傅帶去工地，要去修補前，
    因要先到伊住處拿材料，伊沒有桶子，又量不需要那麼多，
    故便向被告借桶子，由伊將材料裝好後，再交給師傅帶去工
    地等語（見96年度他字第7303號卷第37頁），核與被告辯稱
    ：戊○○所說伊交付的防水劑是當時去修繕時，由己○○的
    員工拿來工地等情節大致相符，足見其所為前開辯詞，尚非
    全然無據，雖證人己○○及被告均迄未能提供另行購買防水
    劑之進貨證明以實其說，惟基於被告並無自證己罪之義務，
    如無積極證據足以證明其有公訴人所指之犯罪行為，自不能
    以推測或擬制之方法以為裁判之基礎，此即為無罪推定原則
    之旨趣，併此敘明。
六、綜上，本件公訴人認被告涉犯竊盜罪嫌，所憑主要係以證人
    戊○○、丁○○之證詞，及台灣檢驗公司之前開試驗報告為
    其論據，然核諸此等證據均尚未達通常一般人均不致有所懷
    疑，而得以確信其為真實之程度，業如上述。此外，本件復
    查無其他積極證據足認被告有何公訴人所指之犯行，揆諸前
    揭法條及判例意旨，因不能證明被告犯罪，自應為無罪之諭
    知，以昭審慎。
據上論斷，應依刑事訴訟法第301條第1項前段，判決如主文。
本案經檢察官陳旭華到庭執行職務。
中    華    民    國    99    年    4     月    23    日
                刑事第十庭    法  官 鄭凱文
以上正本證明與原本無異。
如不服本判決應於收受判決後10日內向本院提出上訴書狀，並應
敘述具體理由。其未敘述上訴理由者，應於上訴期間屆滿後20日
內向本院補提理由書(均須按他造當事人之人數附繕本)「切勿逕
送上級法院」。
                              書記官 陳筱惠
中    華    民    國    99    年    4     月    23    日

司法院資訊處製作；財團法人民間司法改革基金會備份。
